【裁判字號】    99,重上更(二),76
【裁判日期】    991221
【裁判案由】    毒品危害防制條例
【裁判全文】
臺灣高等法院臺中分院刑事判決    99年度重上更(二)字第76號
上  訴  人
即  被  告  丹詠毅
指定辯護人  郭博益  本院公設辯護人
上列上訴人因毒品危害防制條例案件，不服臺灣臺中地方法院93
年度訴字第2331號中華民國94年6月24日第一審判決（起訴案號
：臺灣臺中地方法院檢察署93年度偵字第11045號），提起上訴
，本院判決後由最高法院撤銷發回，本院更為判決如下：
    主  文
原判決撤銷。
丹詠毅連續販賣第一級毒品，處有期徒刑捌年；因販賣毒品所得
之新臺幣萬元沒收之，如全部或一部不能沒收時，以其財產抵
償之。
    事  實
一、丹詠毅明知海洛因係屬民國98年5月20日修正公布前毒品危
    害防制條例第2條第2項第1款規定之第一級毒品，竟意圖營
    利，基於販賣第一級毒品海洛因之概括犯意：
  (一)陳國華於93年1月11日16時5分1秒以其持用之門號000000000
    0號行動電話撥打上開丹詠毅之行動電話連絡購買海洛因事
    宜後，丹詠毅嗣至台中市○○路56號陳國華住處，以新臺幣
    （下同）3千元之代價，販賣海洛因1小包與陳國華。
  (二)林達敏每次均以其持用之門號0000000000號行動電話撥打上
    開丹詠毅之行動電話先行連絡後：
  1.於93年1月10日下午6時11分許，在臺中市○○路與青海路口
    ，由丹詠毅以3千元之代價，販賣海洛因1小包與林達敏。
  2.於93年1月23日下午1時36分許，在至臺中市○○路與青海路
    口，由丹詠毅以3千元之代價，販賣海洛因1小包與林達敏。
  3.於93年1月24日凌晨3時33分許，在臺中市○○路與青海路口
    ，由丹詠毅以3千元之代價，販賣海洛因1小包與林達敏。
  4.於93年1月25日日晚間9時44分許，在臺中市○○路與青海路
    口，由丹詠毅以1萬8千元之代價，販賣海洛因1小包與林達
    敏。而連續販賣海洛因與陳國華、林達敏等2人，合計販賣
    毒品所得計3萬元。經檢察官實施通訊監察因而查獲。
二、案經臺中縣警察局移送及臺灣臺中地方法院檢察署檢察官簽
    分偵查起訴。
    理  由
一、證據能力方面：
  (一)按被告以外之人於檢察事務官、司法警察官或司法警察調查
    中所為之陳述，與審判中不符時，其先前之陳述具有較可信
    之特別情況，且為證明犯罪事實存否所必要者，得為證據。
    刑事訴訟法第159條之2定有明文。所謂「較可信之特別情況
    」之情形，亦應就前後陳述時之各種外部情況進行比較，以
    資決定何者外部情況具有可信性。若陳述係在特別可信之情
    況下所為，則虛偽陳述之危險性即不高，雖係審判外陳述，
    仍得承認其有證據能力。本案證人黃添啟、黃心緹、陳國華
    、林達敏於原審、陳國彥、陳國華及黃添啟於本院前審之陳
    述，分別與其等於警詢時所為之陳述不符，惟查，證人黃添
    啟、黃心緹、陳國華、陳國彥、林達敏等人於警詢接受詢問
    時，距離案發時較近，在記憶猶新的情況下所為陳述，一般
    與事實較相近，且警詢時並無被告在場，其等較能坦然陳述
    ，程度上較少會受到自被告方面強暴、脅迫、詐欺、利誘或
    收買、請託等外力之影響，亦較無時間或動機去編造事實，
    客觀上亦較難認與被告間有勾串情事，其陳述較趨於真實。
    又證人黃添啟、黃心緹、陳國華、陳國彥於偵查中，均坦言
    並未遭警察刑求逼供（第11045號偵卷第22-24頁）。而證人
    即警員莊聰敏於原審審理中證稱：其接獲檢舉，報請檢官指
    揮偵辦，並上線監聽，當時只知綽號及聯絡電話，監聽了二
    個月後開始收網，從電話監聽結果得知被告及證人黃心緹、
    黃添啟、陳國華等人在施用毒品，於查獲後製作筆錄時，有
    全程錄影、錄音，並依據電話現譯來詢問這些人，筆錄記載
    均依渠等之回答來製作，都是自由陳述，並無以不正方法偵
    訊證人等語（見原審卷一第184至185頁）。且經原審勘驗證
    人陳國華、黃添啟、林達敏、黃心緹等人之警詢錄影光碟片
    結果，警員詢問證人陳國華、黃添啟、林達敏、黃心緹，均
    採一問一答方式進行，亦有錄影錄音，且其陳述內容亦與警
    詢筆錄內容相符，亦未見有何以不正方法訊問之情事，有原
    審勘驗筆錄一份在卷可參（見原審卷二第32至83頁）。證人
    陳國華、黃添啟、林達敏、黃心緹及陳國彥等人於警詢時所
    供係出於自由意志之陳述，經查警方並未施以任何強暴、脅
    迫等不正方法之訊問，綜合上述各項外部環境及條件判斷，
    其等於警詢時之陳述應與事實較為相合而具有較可信之特別
    情況，且渠等於警詢就被告如何販賣毒品等情節已為完整之
    陳述，自為證明犯罪事實存否所必要，是上開證人等於警詢
    之陳述應認有證據能力。
  (二)按偵查犯罪機關依法定程序監聽之錄音，如已踐行調查證據
    之程序，固非不可採為認定犯罪事實之基礎，此觀刑事訴訟
    法第165條之1第2項之規定自明；司法院大法官會議於96年7
    月20日作出釋字第631號解釋雖謂：「民國八十八年七月十
    四日制定公布之通訊保障及監察法第五條第二項規定：『前
    項通訊監察書，偵查中由檢察官依司法警察機關聲請或依職
    權核發』，未要求通訊監察書原則上應由客觀、獨立行使職
    權之法官核發，而使職司犯罪偵查之檢察官與司法警察機關
    ，同時負責通訊監察書之聲請與核發，難謂為合理、正當之
    程序規範，而與憲法第十二條保障人民秘密通訊自由之意旨
    不符，應自本解釋公布之日起，至遲於九十六年七月十一日
    修正公布之通訊保障及監察法第五條施行之日失其效力」。
    本件通訊監察書係檢察官在該解釋前依法所核發，則司法警
    察機關依該通訊監察書對另案被告吳志翔等人之行動電話實
    施監聽、錄音，並據其監聽內容製作譯文，該譯文復經法院
    依法踐行證據調查程序，自難認該通訊監察譯文無證據能力
    （最高法院96年度臺上字第4186號、第4569號判決意旨參照
    ）。查本案警方依檢察官在上開解釋前核發之通訊監察書對
    被告丹詠毅持用之門號0000000000號行動電話實施監聽，此
    有臺灣臺中地方法院檢察署九十三年中檢守履聲監字第三號
    通訊監察書、同署九十三年中檢守履聲監續字第45號通訊監
    察書各一份在卷可稽（見本院更二審卷第49-52頁）。再依
    證人莊聰敏於本院審理時到庭證稱：「（本件被告販賣毒品
    案件當初是否你承辦？）是。（當時如何發現線索？）有人
    向本局檢舉，製作筆錄後報請台中地方法院檢察署履股檢察
    官指揮偵辦，在（再）上線監聽。（當時聲請檢察官核發監
    聽書所附的文件是否此份偵查報告？提示92他2435號卷ｐ2
    ）是。（當時聲請檢察官核發監聽書的案件是否包括被告涉
    及販賣毒品的案件？）依照證人的檢舉，被告有可能涉及持
    有毒品、涉嫌販賣，並持有槍枝。（當初監聽要偵辦的就是
    被告涉有上開罪嫌的案件？）是」等語，參以檢舉證人之警
    詢筆錄確有供述據伊所知綽號阿單及賢哥兩人販賣毒品、槍
    枝等情，而證人莊聰敏聲請通訊監察書所附之偵查報告亦記
    載為查緝綽號阿單販毒情資、追查毒品來源及非法持有槍械
    不法事證，請於貴署指派檢察官指揮偵辦後，准持函辦辦理
    通訊監察，蒐證相關事證，俟機逮捕到案等語，亦有檢舉證
    人警詢筆錄及偵查報告可參（見92他2435卷第2-4頁），足
    見本案警方聲請檢察官核發通訊監察書對於被告丹詠毅實施
    監聽，即已包含蒐集調查被告丹詠毅涉嫌販毒之相關事證，
    是警方因監聽取得被告丹詠毅本件販賣毒品之相關通訊內容
    ，係依合法監聽而取得者，尚非屬另案監聽附帶取得之證據
    。又按通訊監察錄音之譯文，僅屬依據監聽錄音結果予以翻
    譯之文字，固具文書證據之外觀，但實際上仍應認監聽所得
    之錄音帶或光碟，始屬調查犯罪所得之證物；刑事訴訟法第
    165條之1第2項所稱之證物，如其蒐證程式合法，並經合法
    調查，自具證據能力。因此檢察官如提出通訊監察錄音之譯
    文為其證據方法，實乃以其監聽所得之錄音帶或光碟，為調
    查犯罪所得之證物，法院本應依刑事訴訟法第165條之1所列
    之方法調查，以判斷該錄音帶或光碟是否與通訊監察錄音之
    譯文相符。而監聽錄音製作之譯文，雖通常為偵查犯罪機關
    單方面製作，然若被告或訴訟關係人對其真實性並無爭執，
    經法院於審判期日提示譯文供當事人辨認、表示意見並為辯
    論者，程式自屬適法（最高法院95年度臺上字第295號、94
    年度臺上字第4665號判決意旨參照）。查本案卷內之上開電
    話監聽，取證程式未見違法情事，已如前述；而警方依監聽
    錄音所製作之監聽譯文，經本院提示予檢察官、被告及辯護
    人後，迄言詞辯論終結前均無異議，揆諸上開說明，本案卷
    內通訊監察譯文均具證據能力。
二、訊據上訴人即被告丹詠毅（下稱被告）矢口否認有販賣海洛
    因之犯行，於原審辯稱：陳國華雖有打電話給伊，是問伊有
    沒有毒品可以調給他，伊敷衍說待會兒就送過去，但實際上
    伊並非藥頭，和陳國華只是朋友關係，彼此並無特別恩怨；
    林達敏之情形亦類似，亦係打電話向伊調貨，但伊每次都敷
    衍他，林達敏問有沒有東西可救他，但伊表示東西自己要用
    ，且林達敏與伊有金錢往來，向伊借款1萬5 千元尚未償還
    ，可能因伊逼太兇所致，伊從未販賣毒品予人云云。於本院
    審理中辯稱：陳國華、林達敏有打電話給伊，因為他們知道
    伊有施用毒品，所以多次打電話拜託伊幫他們調毒品，伊就
    口頭說要幫他們問看看，然實際上並沒有交付毒品給他們，
    只是敷衍一下他們而已。伊覺得林達敏、陳國華要陷害伊，
    因為他們打電話來，伊都是敷衍他們而已云云。
三、經查：
  (一)證人陳國華於警詢時證稱：伊是向1名綽號「阿丹」之男子
    購買海洛因毒品。伊不知道綽號「阿丹」該男子之真實姓名
    。他的聯絡電話為0000000000號，警方所提供之丹詠毅照片
    ，就是綽號「阿丹」該男子。伊使用之行動電話號碼為
    000000 0000號。警方執行通訊監察93年1月11日16時5分1秒
    ，伊持0000000000撥打給丹詠毅之行動電話0000000000中，
    是伊要向丹詠毅要購買海洛因毒品，並向丹詠毅要求快一點
    、伊要去丹詠毅家裡購買海洛因毒品。警方執行通訊監察93
    年1月11日16時11分41秒，丹詠毅持0000000000撥打給伊的
    行動電話0000000000中，伊稱有海洛因先拿來，伊受不了了
    。伊共向丹詠毅購買3次海洛因毒品。每次購買多少不一定
    ，有時3千元、有時5千元。伊要求他將海洛因送到伊永春路
    56號家裡（見原審卷二第114、115頁警詢筆錄），另於93年
    度毒偵字第903號毒品危害防制條例案件偵查中亦供稱：伊
    毒品來源係向一位綽號「阿丹」之人購買，伊以行動電話00
    00000000號撥打他的行動電話00000000 00號聯絡，每次是
    約他拿毒品到伊家裡，共向他買過2次，時間大概在93年1月
    底及2月初，價格分別為3千元及5千元，每次1小包，所指「
    阿丹」即卷附照片之被告等語（見原審卷二第116-117頁所
    附93年度毒偵字第903號偵卷訊問筆錄影本），且有被告丹
    泳毅持用0000000000門號行動電話於93年1月11日16時5分1
    秒及同日16時11分41秒分別與證人陳國華持用之000000000
    0門號行動電話通話之監聽譯文可稽，而證人陳國彥於警詢
    證稱陳國華要其打電話給丹詠毅購買毒品等語（見第2435號
    他查卷第61頁），且有被告丹泳毅持用0000000000門號行動
    電話於93年2月26日18時22分17秒與證人陳國彥持用之00000
    00000門號行動電話通話之監聽譯文可稽，而可佐證被告丹
    詠毅確有販賣海洛因予證人陳國華。證人陳國華就其向被告
    丹詠毅購買海洛因之次數，各次購買價金供述雖有不一，基
    於罪疑唯輕原則及有上開通訊監察譯文佐證，爰認定被告係
    於93年1月11日與陳國華上開行動電話聯繫後，在台中市○
    ○路56號陳國華住處，以3千元之代價，販賣海洛因1小包與
    陳國華，最有利於被告，堪認被告該次販賣所得為3千元。
    證人陳國華於偵訊時改口證稱伊是請被告幫伊叫貨（調貨之
    意）云云，於本院前審更證稱伊未向被告購買毒品云云，顯
    係迴護被告丹詠毅之詞，要不可採。而證人陳國彥於本院前
    審亦證稱伊打電話約被告去跳舞云云，亦係事後迴護被告之
    詞，而不可信。
  (二)證人林達敏於警詢時證稱：伊所施打海洛因是向一位丹詠毅
    、綽號「阿丹」之男子所購買的，每次都是打電話與丹詠毅
    連絡所需海洛因毒品及數量，然後再相約到伊住家路口；以
    1小包2千元之價格購得，重量伊並不知道，丹詠毅之聯絡電
    話為0000000000，每次交易大約都為2千元左右。000000000
    0行動電話登記為我太太石曉雯名義，實際都是我在使用。
    警方執行通訊監察中93年1月10日18時11分5秒伊持00000000
    00打入0000000000向丹詠毅購買毒品海洛因3千元。警方執
    行通訊監察中93年1月23日13時36分6秒伊持0000000000打入
    0000000000向丹詠毅購買毒品海洛因3千元。警方執行通訊
    監察中，93年1月24日3時33分47秒伊持0000000000打入0000
    000000向丹詠毅購買海洛因3千元均屬實。警方執行通訊監
    察中，93年1月25日21時44分25秒伊持0000000000打入00000
    00000，是向丹詠毅問毒品海洛因1錢價格。伊向丹詠毅購買
    毒品都約在台中市○○路與清海路口交貨等語在卷（見第11
    045號偵卷第8頁反面、第9頁警詢筆錄）。
  (三)證人陳國華雖於偵查中翻稱：警詢所述係因警察要求如此陳
    述云云；於本院前審審理中亦證稱：其於警詢中指述向被告
    購買毒品係應警員之要求云云。惟查證人陳國華於偵查中，
    均坦言並未遭警察刑求逼供。而證人即警員莊聰敏於原審審
    理中證稱：於製作警詢筆錄時，有全程錄影、錄音，並依據
    電話現譯來詢問這些人，筆錄記載均依渠等之回答來製作，
    都是自由陳述，並無以不正方法偵訊證人等語（見原審卷一
    第184至185頁）。且經原審勘驗證人陳國華、林達敏等人之
    警詢錄影光碟片結果，警員詢問證人陳國華、林達敏，均採
    一問一答方式進行，亦有錄影錄音，且其陳述內容亦與警詢
    筆錄內容相符，亦未見有何以不正方法訊問之情事，有原審
    勘驗筆錄及錄音譯文各一份在卷可參（見原審卷二第32 至
    83頁）。且觀諸錄音譯文所示，警員與證人間之對話自然，
    均係警員依通訊監察譯文內容訊問後，由證人自己供述其等
    向被告購買毒品之時間、金額、次數等項，亦未有何警員要
    求其等指證被告販毒之情形，是以證人陳國華、林達敏等人
    警詢之內容應係出於自由意志陳述，於各該筆錄中所供應無
    不實。
  (四)被告雖辯稱：證人陳國華、林達敏均會打電話向伊求救調取
    毒品云云。然以一般毒品交易，販賣毒品之人，對於其上手
    為何人，均甚為隱密，購買毒品者鮮少知悉其上手毒品之來
    源。於購買者與其確認毒品之數量、金額後，再假稱向他人
    調貨者，事屬常見之販毒手法。證人陳國華雖證稱係請被告
    調貨，惟渠等係將錢交予被告，再由被告交付毒品，被告究
    係如何向他人調貨，或有無從中牟利，原即無從知悉，則渠
    等所謂請被告向他人調貨云云，縱非可遽認係護被告之詞
    ，亦難採為對被告有利之證據。而證人林達敏於本院前審改
    口證稱伊染上海洛因的毒癮，有打電話問被告那裡有沒有，
    他說幫我問朋友看看他朋友那裡有沒有，是他朋友拿給我的
    云云，惟毒品為政府嚴格查禁之物，且價值昂貴，證人林達
    敏既與被告友人不熟悉，則被告之友人豈有甘冒背負重大刑
    責給與證人林達敏海洛因施用，故證人林達敏於本院前審所
    證顯與常理有違，亦不可遽信。再依證人陳國華、林達敏於
    警詢所證，就如何與被告連絡約定購買毒品，及其時間、地
    點、次數等，均甚具體明確，衡情應非虛妄。其等於偵查或
    本院前審審理時翻異之證述不為本院所採，業如上述，則被
    告及其辯護人聲請再予傳訊該二人，以證明渠等於警詢被脅
    迫而為供述，然該二證人就此業於原審及本院前審到庭結證
    ，並經被告之辯護人進行詰問，且原審已勘驗各該證人之警
    詢錄影光碟，查明上開證人等警詢供述內容係出於自由意志
    陳述，如上所述，故無重覆傳訊必要，附此敘明。
  (五)被告雖另辯以：證人陳國華、林達敏確有打電話向其「調」
    毒品，惟其並非藥頭，只是敷衍對方云云。然經本院前審向
    台中市警察局調取通訊監察錄音光碟，將其內容逐字譯出，
    並當庭勘驗（見本院上訴卷第78至85頁），由各次通話內容
    可知，被告確有販賣毒品之行為，尤以證人林達敏（000000
    0000：Ｂ）→被告丹詠毅（0000000000：Ａ）間之對話：
    時間不詳：「Ａ：喂。Ｂ：在哪裡？Ａ：啊？Ｂ：在哪裡？
      Ａ：豐原。Ｂ：不然再3千。Ａ：啊？Ｂ：3千啦。Ａ：哇
    ．．．Ｂ：不然再叫人送。Ａ：啊？Ｂ：叫人送過來。Ａ：
    什麼時候？Ｂ：現在，等下啊！Ａ：再等一下啦．．．」。
    93年1月24日3點33分47秒Ｂ（0000000000：女，林達敏之
    妻）→Ａ（0000000000：丹詠毅）：「Ａ：喂。Ｂ：喂，我
    黑仔他老婆。Ａ：ㄟ，怎樣？Ｂ：你幫我送3張過來。Ａ：
    啊？Ｂ：3張。Ａ：你在哪裡？Ｂ：在青海路這間房子這裡
    。Ａ：青海路那裡喔，這樣我到的時候跟你打電話。Ｂ：好
    。Ａ：好。Ｂ：多久？Ａ：半個鐘頭好嗎？Ｂ：好」。93
    年1月25日21點44分27秒Ｂ（0000000000：林達敏)→Ａ（00
    00000000：丹詠毅）：「Ａ：喂。Ｂ：喂。Ａ：ㄟ。Ｂ：我
    ㄧ個朋友說要拿1錢。Ａ：嗯。Ｂ：他說不知你東西好還是
    壞，你聽懂嗎？Ａ：嗯。Ｂ：他說他不好意思拿版子，乾脆
    說要拿1千，看版子好還是壞。Ａ：你跟他說就好了啊？Ｂ
    ：我跟他不錯（Ａ：對啊），他就不相信啊（Ａ：又不是不
    好的），我這裡也沒有東西可以給他試，你聽懂嗎？Ａ：ㄟ
    。Ｂ：不然你先拿1千過來，我拿去給他，給他看版子好還
    是壞，他如果要的話，他要拿1錢。Ａ：沒有啦，那就ㄧ次
    拿啦，晚上我ㄧ次拿給你啦。Ｂ：這樣喔。Ａ：是啦。Ｂ：
    好啦好啦，這樣你晚上的時候順便.... 不然他是說要先拿1
    千，說要看你的東西怎樣好或壞，如果好的時候才要拿1錢
    。1錢要算多少？Ａ：嗯？Ｂ：1錢要算多少？我跟他開1萬8
    。Ａ：對啊Ｂ：我跟他開1萬8。Ａ：對啊。Ｂ：你要賣我多
    少？Ａ：就差不多那個價錢啊，你嘛卡拜託ㄟ。Ｂ：那樣喔
    ，幹你娘，那我沒得賺了啊！Ａ：你加那個啊。Ｂ：啊？Ａ
    ：跟他抽啊，不會喔。Ｂ：啊？什麼？Ａ：你跟他說跟他抽
    啊  Ｂ：跟他抽？Ａ：對啊。Ｂ：這樣喔。Ａ：對啊。Ｂ：
    好啦好啦，看怎樣啦（Ａ：好不好？），要不然他是趕著要
    ，他現在是說不知東西到哪裡，你聽懂嗎？（Ａ：嗯嗯）是
    說不然先拿1千，說他如果『好勢』時，會馬上決定，他有
    錢啊，看你意思怎樣，要不然他要去『暗房』那裡拿。Ａ：
    對啊，不然你跟他說，你跟他說就好了啊。．．．」。其間
    ，證人林達敏及其妻均係直接向被告丹詠毅購買毒品，並未
    有何要被告調貨之情；且證人林達敏與丹詠毅不但就就毒品
    之價格多少，討價還價，證人林達敏尚要求被告先拿一些試
    用好壞，如果好才要拿1錢，1錢要算多少，並向被告抱怨沒
    得賺，被告叫林達敏跟他抽等語明確，可見其2人間並非單
    純之臨時調貨以供施用而已。稽此可見，被告確有基於營利
    之意圖，而販賣毒品之事實，至為明顯。此外，復有通訊監
    察摘要報告表2份（第11045號偵卷第11、12頁）、案外人石
    曉雯（即證人林達敏之妻）申辦門號0000000000號資料、全
    戶基本資料各1份、通監察譯文表6頁（第2435號他字卷第63
    至65頁、第115至117頁）在卷可參。被告空言否認犯行，不
    足採信，被告販賣第一級毒品犯行至為明確，其犯行洵堪認
    定。
四、查近來政府為杜絕毒品氾濫，毒害人民，再三宣導民眾遠離
    毒品、且媒體之報導既深且廣，對於毒品之禁絕，應為民眾
    所熟悉。而政府對於查緝施用、轉讓及販賣毒品無不嚴格執
    行，且販賣毒品罪更係重罪，設若無利可圖，衡情一般持有
    毒品者當不致輕易將持有之毒品交付他人，被告交付第一級
    毒品海洛因與黃添啟、陳國華、林達敏，另交付第二級毒品
    安非他命與黃添啟、黃心緹，且均有對價，被告顯有營利意
    圖甚明。
五、被告雖曾因精神疾病就診，固有財團法人彰化基督教醫院94
    年1月28日94彰基病歷字第9401085號函附就醫紀錄、清海醫
    院94年1月14日清醫字第0004號函附之就醫紀錄及被告目前
    就診之陽光精神科醫院診斷證明書在卷可參，然經原審於94
    年1月24日準備程序中傳訊證人即陽光精神科醫院長賴武賢
    醫師證稱：被告經診斷是器質性精神病，即腦部受損，引起
    精神症狀，懷疑是施用毒品造成，目前治療是施以抗精神病
    藥劑；以目前被告情形，其病症不致其無法陳述，被告能依
    其自主意思陳述等情，有該案94年1月24日上午9時30分準備
    程序筆錄一份在卷可參，而被告於本件審理中為陳述時並無
    遲滯之情形，復陳稱其陳述表達意見沒有問題等語，且於本
    案猶知砌詞以圖卸責，是被告並無智能障礙無法為完全陳述
    之情形。且另經原審函查陽光精神科醫院結果，以被告所患
    器質性精神病，此病症不會影響病患多次販賣毒品等情，有
    該醫院93年11月23日陽醫字第093112301號函在卷可參，是
    被告縱患有精神疾病之事實，仍無解其罪行之成立。
六、按刑法於民國94年2月2日經總統令修正公布，自95年7月1日
    起施行，被告行為後法律有變更，依修正後刑法第2條第1項
    規定：「行為後法律有變更者，適用行為時之法律。但行為
    後之法律有利於行為人者，適用最有利於行為人之法律」。
    (一)修正後之刑法業已刪除第56條連續犯之規定，則被告之犯
    行，因行為後新法業已刪除連續犯之規定，此刪除雖非犯罪
    構成要件之變更，但顯已影響行為人刑罰之法律效果，自屬
    法律有變更，依新法第2條第1項規定，比較新、舊法結果，
    仍應適用較有利於被告之行為時法律即舊法論以連續犯。(二)
    被告行為時刑法第65條規定「無期徒刑不得加重。無期徒刑
    減輕者，為7年以上有期徒刑。」。修正施行後刑法第65條
    規定則為「無期徒刑不得加重。無期徒刑減輕者，為20年以
    下15年以上有期徒刑。」則比較新、舊法結果，應以舊法即
    行為時法較有利於行為人。依上開所述，經綜合比較之結果
    ，95年7月1日修正施行之新法，並未較有利於行為人，自應
    適用行為時即修正前之規定處斷（最高法院95年第8次刑事
    庭會議決議參照）。
七、查被告行為後，毒品危害防制條例業於98年5月20日修正公
    布，依刑法第2條第1項規定，自應為新舊法比較。按修正前
    毒品危害防制條例第4條第1項原規定：「製造、運輸、販賣
    第一級毒品者，處死刑或無期徒刑；處無期徒刑者，得併科
    新臺幣一千萬元以下罰金」，修正後同條例第4條第1項則修
    正為：「製造、運輸、販賣第一級毒品者，處死刑或無期徒
    刑；處無期徒刑者，得併科新臺幣二千萬元以下罰金」。是
    修正後之毒品危害防制條例第4條第1項有關罰金刑之法定刑
    部分已為提高，自以修正前之法律較有利於行為人，故本件
    應適用修正前毒品危害防制條例作為論罪科刑之依據。核被
    告所為，係違反修正前毒品危害防制條例第4條第1項之販賣
    第一級毒品罪。被告販賣前持有海洛因之低度行為，應為販
    賣之高度行為所吸收，均不另論罪。被告販賣第一級毒品與
    陳國華1次、林達敏4次之行為，時間緊接，犯構成要件相同
    之罪名，顯係出於概括之犯意，反覆為之，為連續犯，應依
    修正刪除前刑法第56條之規定，論以一罪，除其中被告所犯
    販賣第一級毒品罪之法定刑為死刑或無期徒刑，依修正前刑
    法第64條第1項、第65條第1項規定，不得加重外，就其餘之
    法定刑（罰金刑部分）依法加重其刑。查被告並無販賣毒品
    前科，此有臺灣高等法院被告全國前案紀錄表附卷可考，其
    圖利而販賣毒品，戕害國民健康、助長施用毒品惡習，其行
    為固屬非是，然就全部犯罪情節觀之，其販賣毒品均係以小
    包販賣，每包金額非高，應僅係零星之小額交易，其惡性與
    犯罪情節較諸大量走私進口或長期販賣毒品之「大盤」、「
    中盤」毒販有重大差異，倘概科以法定本刑死刑、無期徒刑
    ，誠為情輕法重，本院衡其犯罪情狀，認被告就販賣第一級
    毒品犯行若科處無期徒刑，在客觀上足以引起一般人同情，
    爰依刑法第59條規定，就被告連續販賣第一級毒品部分減輕
    其刑，並依法先加後減之（死刑、無期徒刑部分則不得加重
    ）。
八、原審以被告犯行明確而論罪科刑，固非無見，惟原審認被告
    販賣黃添啟第一級毒品海洛因及第二級毒品安非他命共五次
    販賣黃心緹第二級毒品安非他命共五次，及另販賣陳國華第
    一級毒品二次，容有未洽（詳後述），被告否認犯行指摘原
    判決固非可採，然原判決既有上揭可議而無可維持，應由本
    院將原判決撤銷改判。爰審酌被告意圖營利販賣第一級毒品
    ，及前後販賣之時間非長，販賣所得利益有限，犯後飾詞推
    諉，未見悔意，難認其犯後態度良好等一切情狀，量處如主
    文第2項所示之刑，以資懲儆。其販賣毒品所得合計為3萬元
    ，應依毒品危害防制條例第19條第1項之規定宣告沒收，如
    全部或一部不能沒收時，以其財產抵償之。
九、公訴意旨另以：被告丹詠毅基於意圖營利之概括犯意，以門
    號0000000000號行動電話為聯絡工具，於(一)93年1月間，除
    上揭事實欄一、(一)所示販賣第一級毒品海洛因與陳國華外，
    另在台中市○○路56號陳國華住處，以3千至5千元之代價，
    販賣海洛因與陳國華二次牟利。(二)92年10月2日、同年11月
    10日、同年11月21日、同年11月30日、同年12月8日，分別
    以每包2千元價格，販賣安非他命予黃心緹共五次。(三)於92
    年10月2日、同年11月10日販賣第一級毒品海洛因予黃啟添
    ，於同年11月21日、同年11月30日販賣第一級毒品海洛因、
    第二級毒品安非他命予黃啟添，於同年12月8日販賣第一級
    毒品海洛因予黃啟添共五次，分別賺取價款3千元、2千元、
    6千元、5千元及4千元牟利。因認被告丹詠毅另涉犯毒品危
    害防制條例第4條第1項販賣第一級毒品罪、第2項販賣第二
    級毒品罪嫌云云。
十、按犯罪應依證據認定之，無證據不得認定犯罪事實。被告未
    經審判證明有罪確定前，推定其為無罪，此為我刑事訴訟之
    基本原則。又公訴案件犯罪證據之蒐集，及提起公訴後，對
    犯罪事實之舉證責任及指出證明之方法，均屬公訴人之職責
    ，原則上法院僅於當事人之主張及舉證範圍內進行調查證據
    ，其經法定程序調查證據之結果，認已足以證明犯罪事實時
    ，始得為犯罪事實之認定。若其為訴訟上之證明，於通常一
    般人仍有合理之懷疑存在，尚未達於可確信其真實之程度者
    ，在該合理懷疑尚未剔除前，自不能為有罪之認定。法院不
    得以偵查機關關於某種犯罪之調查不易，即放棄上開原則之
    堅持，致有違背刑事訴訟無罪推定及嚴格證明之原則，其理
    甚明。又施用毒品者，其所稱向某人購買之供述，須補強證
    據以擔保其供述之真實性。良以施用毒品者其供述之憑信性
    本不及於一般人，況施用毒品者其供出來源，因而破獲者，
    法律復規定得減輕其刑，其有為偵查機關誘導、或為邀輕典
    而為不實之陳述之可能，其供述之真實性自有合理之懷疑。
    是最高法院一貫之見解，認施用毒品者關於其向某人購買毒
    品之供述，必須補強證據佐證，以擔保其供述之真實性，俾
    貫澈刑事訴訟無罪推定及嚴格證明之基本原則。而茲所謂補
    強證據，指其他有關證明施用毒品者之關於毒品交易之供述
    真實性之相關證據而言，必須與施用毒品者關於毒品交易之
    供述，具有相當程度之關連性，而足使一般人對施用毒品者
    關於毒品交易之供述，並無合理之懷疑存在，而得確信其為
    真實，始足當之，此有最高法院94年度台上字第2033號判決
    、96年度台上字第1029號判決可資參照。
十一、公訴人認被告丹泳毅有上揭犯行，無非以證人陳國華、黃啟
    添、黃心緹等人之證述，及被告丹詠毅持用0000000000號行
    動電話通訊監察譯文為其論據。訊據被告丹詠毅則矢口否認
    上揭公訴意旨指訴之犯行。經查，證人黃添啟於警詢時證稱
    ：伊是向1名綽號「阿丹」之男子購買毒品。伊不知道「阿
    丹」之真實姓名，他的聯絡電話為0000000000號。警方所提
    供之丹詠毅照片，就是丹詠毅該男子。伊共向丹詠毅購買5
    、6次毒品，向他購買海洛因與安非他命。伊是以伊女友黃
    心緹之0000000000號行動電話打給丹詠毅之00000000 00號
    行動電話向他購買毒品，共向他購買2萬6千元左右。於92年
    10月2日向丹詠毅購買海洛因3千元、92年11月10日購買海洛
    因2千元、92年11月21日購買海洛因及安非他命毒品6 千元
    、92年11月30日購買海洛因及安非他命5千元、92年12 月8
    日購買海洛因4千元等5次都是在臺中市○○○路367號前成
    交。於92年11月21日、92年12月8日2次，伊女朋友黃心緹都
    在場等語（見第2435號他字卷第57、58頁）；證人黃心緹於
    警詢時證稱：伊吸食之安非他命是向1名綽號「阿丹」之男
    子購買的。伊不知道「阿丹」之真實姓名，他的聯絡電話為
    0000000000號。警方所提供之丹詠毅照片，就是綽號「阿丹
    」該男子。伊共向丹詠毅購買4、5次毒品，向他購買安非他
    命。伊是以的0000000000號行動電話打給丹詠毅之000000
    0000號行動電話向他購買毒品，共向他購買2萬元左右。於
    92年10月2日、92年11月10日、92年11月21日、92年11月30
    日、92年12月8日等5次，都是向丹詠毅購買安非他命，五次
    都在臺中市○○○路367號前成交等語（見第243 5號他字卷
    第54頁警詢筆錄）；惟證人黃添啟、黃心緹於偵訊及原審均
    證稱未向被告購買毒品等語。是渠等就被告有無販賣毒品予
    渠等二人前後供述不一，而卷內通訊監察譯文經查係警方在
    93年1月5日至同年3月5日依臺灣臺中地方法院檢察署檢察官
    核發之通訊監察書實施監聽取得者，此有通訊監察書二份在
    卷可稽，是上開通訊監察譯文均與證人黃啟添、黃心緹所證
    述向被告購買毒品等情無關，自難據為證人黃啟添、黃心緹
    於警詢證述之佐證，另本院前審雖調閱被告之0000000000行
    動電話之通聯紀錄，惟該通聯紀錄所顯示之通話日期為92年
    12 月7日至同年月9日，並未顯示通話內容，亦無被告以上
    開行動電話與上開證人通話之紀錄，是該通聯紀錄亦難據為
    證人黃添啟、黃心緹於警詢證述之佐證。另證人陳國華雖於
    警詢時證稱：伊是向1名綽號「阿丹」之男子購買海洛因毒
    品。伊不知道綽號「阿丹」該男子之真實姓名。他的聯絡電
    話為0000000000號，警方所提供之丹詠毅照片，就是綽號「
    阿丹」該男子。伊使用之行動電話號碼為000000 0000號。
    警方執行通訊監察93年1月11日16時5分1秒，伊持000000000
    0撥打給丹詠毅之行動電話0000000000中，是伊要向丹詠毅
    要購買海洛因毒品，並向丹詠毅要求快一點、伊要去丹詠毅
    家裡購買海洛因毒品。警方執行通訊監察93年1月11日16時
    11分41秒，丹詠毅持0000000000撥打給伊的行動電話000000
    0000中，伊稱有海洛因先拿來，伊受不了了。伊共向丹詠毅
    購買3次海洛因毒品。每次購買多少不一定，有時3千元、有
    時5千元。伊要求他將海洛因送到伊永春路56號家裡（見原
    審卷二第114、115頁警詢筆錄）；惟卷內關於被告持用上開
    行動電話之通訊監察譯文除被告上開93年1月11日販賣毒品
    犯行外，均無證人陳國華證述其餘二次向被告購買毒品之通
    話內容，原審調閱之通聯紀錄亦與此部分事實無關，是證人
    陳國華於警詢所證述除上述經本院認定有罪部分外被告販賣
    海洛因二次予伊部分，即無相關聯之通訊監聽譯文或其他證
    據可資佐證。綜上，參諸上揭最高法院判決意旨，自難僅憑
    證人黃添啟、黃心緹、陳國華等人於警詢之證述，遽認被告
    有公訴意旨所指訴之犯行。被告聲請傳訊證人黃添啟、黃心
    緹及陳國華等人，以證明渠等於警詢被脅迫而為供述，核無
    必要，附此敘明。是檢察官就此部分事實所提出之證據方法
    尚不足以證明被告犯罪，此外，復查無其他積極證據可證明
    被告有公訴意旨所指之犯行，基於無罪推定及嚴格證明原則
    ，本應就此部分諭知無罪判決。惟公訴人以此部分與上開有
    罪部分係連續犯及想像競合犯之裁判上一罪關係，爰不另為
    無罪之諭知。
據上論結，應依刑事訴訟法第369條第1項前段、第364條、第299
條第1項，修正前毒品危害防制條例第4條第1項、第19條第1項，
刑法第2條第1項、第11條前段、第59條，修正前刑法第65條、第
56條，判決如主文。
本案經檢察官許萬相到庭執行職務。
中    華    民    國    99    年    12    月    21    日
              刑事第四庭  審判長法  官  洪  耀  宗
                                法  官  劉  登  俊
                                法  官  許  文  碩
以上正本證明與原本無異。
如不服本判決應於收受送達後十日內向本院提出上訴狀，其未敘
述上訴之理由者並得於提起上訴後十日內向本院補提理由書（均
須按他造當事人之人數附繕本）「切勿逕送上級法院」。
                                書記官  郭  蕙  瑜
中    華    民    國    99    年    12    月    21    日

司法院資訊處製作；財團法人民間司法改革基金會備份。
